臺灣臺北地方法院民事判決
111年度訴字第2989號
原      告  楊義平  
被      告  崔巧昀  

上列當事人間請求損害賠償等事件，本院於民國111年9月30日言
詞辯論終結，判決如下：
    主  文
原告之訴駁回。
訴訟費用由原告負擔。
    事實及理由
壹、程序方面：
一、按因侵權行為涉訟者，得由行為地之法院管轄，民事訴訟法
    第15條第1 項定有明文。又其所指因侵權行為涉訟者，包括
    本於侵權行為所生之損害賠償訴訟；所謂行為地，凡為一部
    實行行為或其一部行為結果發生之地皆屬之，即除實行行為
    地外，結果發生地亦包括在內（最高法院56年台抗字第369
    號裁判意旨參照）。是以，當事人間本於侵權行為所生之損
    害賠償訴訟，謂之因侵權行為涉訟，而管轄權之有無，自應
    依據當事人主張之原因事實，按前揭法律管轄規定以定其侵
    權行為地或結果地，並進而認定其管轄法院。本件原告主張
    被告利用網際網路在其蝦皮購物平台賣場發表侵害原告名譽
    、商譽及信用之言論，請求被告負侵權行為損害賠償責任，
    核屬因侵權行為涉訟。又因網路資訊之傳播無遠弗屆，任何
    人僅須以電腦或手機連結至網路，無論在何處均可觀覽由被
    告所發表之言論，原告於臺北市文山區家中上網發現被告有
    違侵權之言論，則本院管轄區域地亦不失為一部行為結果發
    生地，依前開說明，本院自為有管轄權法院，先予敘明。
二、次按原告於判決確定前，得撤回訴之全部或一部，但被告已
    為本案之言詞辯論者，應得其同意；訴之撤回應以書狀為之
    ，但於期日，得以言詞向法院或受命法官為之；以言詞所為
    訴之撤回，應記載於筆錄，如他造不在場，應將筆錄送達；
    訴之撤回，被告於期日到場，未為同意與否之表示者，自該
    期日起；其未於期日到場或係以書狀撤回者，自前項筆錄或
    撤回書狀送達之日起，10日內未提出異議者，視為同意撤回
    ，民事訴訟法第262條定有明文。查本件原告原起訴聲明：㈠
    被告應給付原告新臺幣（下同）4萬5,000元。㈡被告應將附
    件，言論日期民國110年10月18日15時24分所為之言論（本
    院卷第17頁），含「店家認為是我要A那幾張卡套」、「我
    覺得乾脆不要出來賣欺騙消費者」，及長方形欄位內所示，
    是消費者評價內容，包含「糟糕的出貨速度」評論（下合稱
    系爭言論）刪除等語（見本院卷第53頁）。嗣於111年9月30
    日以言詞撤回刪除言論之聲明（見本院卷第76頁），因被告
    自該期日起，10日內並未提出任何異議，視為同意撤回，故
    原告撤回上開部分之起訴，於法相符，應予准許。
貳、實體方面：
一、原告主張：原告以帳號ping0937於「蝦皮購物平台」（http
    ://shopee.tw/）經營賣場，被告於110年10月10日在原告所
    經營之賣場，以帳號ck792100帳號向原告訂購「估估劃劃AL
    IAS」桌遊一組及遊戲卡（牌）套（下稱系爭商品），被告
    於110年10月10日上午10時13分下單訂購，原告於同日10點5
    5分看到訂單，並於11點14分完成包裝並到店寄出，被告則
    於110年10月14日9點51分完成取件，被告從原告下單訂購至
    將商品包裝寄出，僅花費61分鐘，出貨速度迅速。詎被告收
    到商品後，於110年10月18日下午15點24分於原告賣場發表
    ：「拿到商品發現卡套少了8張，拍給店家回應態度非常惡
    劣，又差！一昧覺得我提供佐證不足，無法從我給的照片判
    斷出有少及瑕疵去向廠商申請什麼，更好笑的是，店家認為
    是我要A那幾張卡套！真心覺得非常好笑，難怪有些買家給
    一顆星負評說服務態度非常差，今天終於證實到了《真的非
    常差》，如果一直都是這樣服務態度，我覺得乾脆不要出來
    賣欺騙消費者。」等語，並給予原告賣場「糟糕的出貨速度
    」評論（即系爭言論），系爭言論與事實不符，惡意抹黑原
    告，詆毀原告名譽、商譽及信用，造成原告受有營業損失4
    萬5,000元。為此，依民法侵權行為之法律關係，請求被告
    賠償4萬5,000元等語。
二、被告則以：被告透過蝦皮網站向原告購買系爭商品，卡套1
    包100張，總共有4包，共400張，經被告2次檢查商品後，發
    現有一張卡套少了半邊的牌套，此即為瑕疵，另短少8張卡
    套。被告向原告反映有上述瑕疵，並照相為證，原告卻認為
    被告舉證不足，且覺得被告是在跟他凹東西，令被告感到生
    氣，後來被告沒有再要求原告補足8張卡套，也沒有辦理退
    貨。被告評論賣家是糟糕的出貨速度，是以被告收到商品品
    質、賣家出貨速度及服務態度所為之合理評論，並未構成侵
    權行為等語。並聲明：原告之訴駁回。
三、得心證之理由：
　　原告主張被告於110年10月18日下午15點24分在原告賣場發
    表系爭言論，不法侵害原告名譽、商譽及信用，造成原告受
    有營業損失4萬5,000元，爰依侵權行為法律關係，請求被告
    賠償等語，被告固不爭執有於原告賣場發表系爭言論之事實
    ，惟否認原告之請求，並以前揭情詞置辯。經查：
  ㈠按當事人主張有利於己之事實者，就其事實有舉證之責任，
    民事訴訟法第277條本文定有明文。次按因故意或過失，不
    法侵害他人之權利者，負損害賠償責任；故意以背於善良風
    俗之方法，加損害於他人者亦同；違反保護他人之法律，致
    生損害於他人者，負賠償責任；但能證明其行為無過失者，
    不在此限。不法侵害他人之身體、健康、名譽、自由、信用
    、隱私、貞操，或不法侵害其他人格法益而情節重大者，被
    害人雖非財產上之損害，亦得請求賠償相當之金額，其名譽
    被侵害者，並得請求回復名譽之適當處分。民法第184條、
    第195條第1項分別定有明文。依上開規定之文義可知，欲依
    此規定請求損害賠償者，必須以行為人之行為係屬「不法」
    之侵害行為（具備故意、過失及違法性），且行為人確已侵
    害被害人之合法權利為成立要件，亦即行為人須具備歸責性
    、違法性，並不法行為與損害間有因果關係，始能構成侵權
    行為。故倘被害人所主張之權利並不足以認定為已受侵害，
    或行為人之行為不足以認為係不法之侵害行為時，因與上開
    請求權之成立要件不符，即不得依上開規定請求損害賠償。
　㈡次按言論自由與名譽權均為人民之基本權利，言論自由有實
    現個人自我、呈現多元意見、維護人性尊嚴等多重功能，為
    促進多元社會正常發展所不可或缺者，名譽權旨在維護個人
    主體性及人格之完整性，為實現人性尊嚴所必要者，兩者之
    重要性難分軒輊，在法的實現過程中，應力求其兩者保障之
    平衡，故侵害名譽權而應負侵權行為損害賠償責任者，須以
    行為人意圖散布於眾，故意或過失詆毀他人名譽為必要，蓋
    如此始有使他人之名譽在社會之評價受到貶損之虞（最高法
    院99年度台上字第1664號判決意旨參照）。又言論自由旨在
    實現自我、溝通意見、追求真理，及監督各種政治或社會活
    動；名譽則在維護人性尊嚴與人格自由發展，二者均為憲法
    所保障之基本權利，二者發生衝突時，對於行為人之刑事責
    任，現行法制之調和機制係建立在刑法第310條第3項「真實
    不罰」及第311條「合理評論」之規定，及509號解釋所創設
    合理查證義務的憲法基準之上，至於行為人之民事責任，民
    法並未規定如何調和名譽保護及言論自由，固仍應適用侵權
    行為一般原則及509號解釋創設之合理查證義務外，上述刑
    法阻卻違法規定，亦應得類推適用。詳言之，涉及侵害他人
    名譽之言論，可包括事實陳述與意見表達，前者具有可證明
    性，後者則係行為人表示自己之見解或立場，無所謂真實與
    否。而民法上名譽權之侵害雖與刑法之誹謗罪不相同，惟刑
    法就誹謗罪設有處罰規定，該法第310條第3項規定「對於所
    誹謗之事，能證明其為真實者，不罰。但涉於私德而與公共
    利益無關者，不在此限」；同法第311條第1款、第3款規定
    ，以善意發表言論，因自衛、自辯或保護合法之利益者，或
    對於可受公評之事，而為適當之評論者，亦在不罰之列。蓋
    不問事實之有無，概行處罰，其箝制言論之自由，及妨害社
    會，可謂至極。凡與公共利益有關之真實事項，如亦不得宣
    佈，基於保護個人名譽，不免過當，而於社會之利害，未嘗
    慮及。故參酌損益，乃規定誹謗之事具真實性者，不罰。但
    僅涉及私德而與公共利益無關者，不在此限。又保護名譽，
    應有相當之限制，否則箝束言論，足為社會之害，故以善意
    發表言論，因自衛、自辯或保護合法之利益者，或就可受公
    評之事，而適當之評論者，不問事之真偽，概不予處罰。上
    述個人名譽與言論自由發生衝突之情形，於民事上亦然。是
    有關上述不罰之規定，於民事事件即非不得採為審酌之標準
    。亦即，行為人之言論雖損及他人名譽，惟其言論屬陳述事
    實時，如能證明其為真實，或行為人雖不能證明言論內容為
    真實，但依其所提證據資料，足認為行為人有相當理由確信
    其為真實者；或言論屬意見表達，如係善意發表，對於可受
    公評之事，而為適當之評論者，或因自衛、自辯或保護合法
    之利益者，不問事之真偽，均難謂係不法侵害他人之權利，
    尚難令負侵權行為損害賠償責任（最高法院97年度台上字第
    970號判決意旨參照）。
  ㈢經查，被告抗辯本件爭執源於伊向原告購買系爭商品，因卡
    套有缺邊之瑕疵及短少之故，故向原告反映，因原告不承認
    有瑕疵，反指被告舉證不足意欲凹東西，被告乃依商品品質
    及消費經驗而於原告賣場發表系爭言論。觀之兩造就系爭商
    品有無瑕疵往來對話紀錄，原告對於被告主張卡套瑕疵及短
    少，確實多次以諸如「只是需要你們完整說明一下，不要連
    我都看不懂」、「你說的瑕疵？我們預設BGL的是沒錯，只
    是幾年來從未有這種問題」、「然後其中一張牌套有瑕疵？
    （然後照片看不出來瑕疵是什麼）」、「我其實完全不懂你
    拍的是什麼在表達什麼，我看的是你自稱瑕疵，卻完全沒證
    據阿，我要跟廠商反應，也要讓我有東西吧，不然拿你那張
    照片，去問任何人，別人看得出來是什麼意思嗎」、「出版
    社的東西，我們都可以申請補發，可是你這照片，人家不會
    理你，我無法當證明，照片我看過很多次，我根本不知道那
    是什麼，或者你覺得你是廠商的話，你的經銷商給你這樣的
    東西，你會如何處置，你給我廠商可以認可的資料」、「我
    目前從你的資料判讀，不覺得有少，也不覺得有瑕疵」、「
    如果你是要凹東西or不用爭論道理，那你可以明講，我下次
    一併給你即可」等語回應，有原告提出之兩造對話紀錄在卷
    可參（見本院卷第21至35頁），核與被告上開原告不承認有
    瑕疵，反指被告舉證不足意欲凹東西之辯稱相符。另原告賣
    場有15個一星負面評價，亦據被告提出原告賣場評價截圖為
    證（見本院卷第79頁），由上足見被告發表系爭言論之內容
    ，並無虛構事實，僅係在陳述其向原告購買商品及原告處理
    消費者客訴商品瑕疵態度之始末。另審以蝦皮購物平台針對
    各賣場設有評價制度，由消費者對於商品品質、賣家服務、
    物流服務等提供評價，可見被告就其親身經歷之購物經驗發
    表評論，亦屬對可受公評之事項為評論，是縱系爭言論部分
    用語造成原告之不快，然被告所為系爭言論係針對具體事實
    依個人價值判斷對可受公評事項提出主觀且與事實有關連的
    評論，其動機非以毀損原告之名譽為唯一之目的，且未淪為
    以抽象謾罵、情緒性之人身攻擊或其他刻意詆毀原告名譽方
    式為之，其言論自屬合理評論，難認被告有何侵害名譽之故
    意，揆諸上開說明，被告所為自應受言論自由之保障，而非
    屬不法侵權行為。從而，被告發表系爭言論既不具違法性，
    原告主張被告不法侵害其名譽、商譽及信用等權利，應依侵
    權行為法則負損害賠償責任，自屬無據。
四、綜上所述，被告所為系爭言論並未構成不法侵害原告名譽、
    商譽及信用等權利，原告依侵權行為法律關係，請求被告應
    賠償原告因此所受營業損失4萬5,000元，為無理由，應予駁
    回。
五、本件事證已臻明確，兩造其餘主張及攻擊防禦方法，核與判
    決結果不生影響，爰不一一論述，附此敘明。
六、據上論結，本件原告之訴為無理由，依民事訴訟法第78條，
    判決如主文。 　 
中　　華　　民　　國　　111 　年　　10　　月　　28　　日
                  民事第一庭    法　官　熊志強
以上正本係照原本作成。
如對本判決上訴，須於判決送達後20日內向本院提出上訴狀。如
委任律師提起上訴者，應一併繳納上訴審裁判費。
中　　華　　民　　國　　111 　年　　10　　月　　28　　日
                                書記官　蔡斐雯